【裁判字號】    95,交聲,835
【裁判日期】    950919
【裁判案由】    聲明異議
【裁判全文】
臺灣臺中地方法院交通事件裁定         95年度交聲字第835號
原處分機關  交通部公路總局臺中區監理所
異  議  人
即受處分人  奧利亞企業有限公司
法定代理人  甲○○
上列受處分人因違反道路交通管理處罰條例案件，對於交通部公
路總局臺中區監理所中華民國九十五年九月七日所為之裁決（中
監違字第裁六０–ＺＢＡ０四一九二五號），聲明異議，本院裁
定如下：
    主  文
異議駁回。
    理  由
一、按「行為後法律或自治條例有變更者，適用行政機關最初裁
    處時之法律或自治條例；但裁處前之法律或自治條例有利於
    受處罰者，適用最有利於受處罰者之規定」，行政罰法第五
    條定有明文。查異議人即受處分人（下稱異議人）奧利亞企
    業有限公司（下稱奧利亞公司）行為後，道路交通管理處罰
    條例第三十三條第一項業於民國九十五年七月一日修正公布
    施行，比較修法前後對於汽車行駛於高速公路而不遵管制規
    定之違規行為之罰則均處汽車駕駛人新台幣（下同）三千元
    以上六千元以下罰鍰，依行政罰法第五條規定，自應適用行
    政機關最初裁處時之法律，即修正前道路交通管理處罰條例
    第三十三條第一項規定論處，先予敘明。
二、聲明異議意旨略以：伊被取締之車速為時速九十七公里，當
    車輛在高速行駛中遇見前車車速過慢時，有可能因須降低車
    速而無法立刻保持安全距離，且依規定內側車道為超車道，
    前車未依規定慢速行駛，並佔用內側車道，何能歸責於伊之
    後車。又本件舉發違反道路交通管理事件通知單，因管理室
    人員之誤解，已將通知單退回，致伊自始至終均不知有因交
    通違規遭逕行舉發之情事，爰聲明異議，請求撤銷原處分云
    云。
三、按汽車行駛於高速公路，而不遵管制之規定者，處汽車駕駛
    人三千元以上六千元以下罰鍰，修正前道路交通管理處罰條
    例第三三條第一項定有明文。又汽車行駛高速公路，前後兩
    車間之行車安全距離，在正常天候狀況下，依左列規定：一
    、小型車：車輛速率之每小時公里數值除以二，單位為公尺
    （即小型車車速九十七公里者，應保持四十八‧五公尺之行
    車安全距離），高速公路交通管制規則第六條第一項第一款
    亦規定甚明。另按汽車所有人名稱、地址如有變更，應向公
    路監理機關辦理登記；對於當事人之送達，有應為送達之處
    所不明者，行政機關得依申請，准為公示送達，如無人為公
    示送達之申請者，行政機關為避免行政程序遲延，認為有必
    要時，得依職權命為公示送達，道路交通安全規則第二十三
    條第一項，行政程序法第七十八條第一項第一款、第二項，
    亦分別定有明文。
四、經查，異議人奧利亞公司所有之車號七八七八－ＦＸ號自用
    小客車，於九十五年三月九日十五時三十二分許，在國道一
    號南下八十六‧八公里處，以時速九十七公里之速度，未保
    持四十八‧五公尺之安全距離行駛，經微電腦雷射測速照相
    系統攝影採證逕行舉發之事實，為異議人所自認，並有內政
    部警政署國道公路警察局舉發違反道路交通管理事件公警局
    交字第ＺＢＡ０四一九二五號通知單一份及採證照片一張在
    卷可佐，自可先予認定。而異議人所有之前揭車輛行駛於道
    路上，本應隨時隨地密切注意車前狀況並保持適當之行車安
    全距離，縱使前方車輛確有車速較慢或急踩煞車之情形，後
    車駕駛人仍應立即隨之減速或緊急煞車並採取相關之安全措
    施，以繼續保持行車安全距離並避免與前車發生碰撞，非謂
    前車有車速較慢或緊急煞車之情形時，即毋庸遵守相關法規
    規定不保持安全距離，是異議人以前揭情詞置辯，實屬事後
    卸責之詞，不足採信。另上開舉發違反道路交通管理事件通
    知單業經原舉發機關依異議人登記之車主住址臺中市○○區
    ○○路一段三八八號五樓之二寄送，但經郵政機關以遷移不
    明退回，復由原舉發機關依法辦理公示送達等情，有內政部
    警政署國道公路警察局第二警察隊九十五年五月三日公警二
    交字第０九五０二九０八三七號公告影本一紙在卷可稽。異
    議人既自稱並未搬離上址，且依卷附臺中市政府營利事業登
    記證，異議人之公司登記地址仍為臺中市○○區○○路一段
    三八八號五樓之二，並未辦理變更登記，足認原舉發機關以
    臺中市○○區○○路一段三八八號五樓之二為異議人之送達
    處所，並在掛號郵件遭郵政機關以遷移不明退回後，致異議
    人應為送達之處所不明，而依法改以公示送達方式，對異議
    人為送達，應已生合法送達之效力，異議人不得以其內部管
    理室人員誤解，擅將罰單退回而遽指通知單未予合法送達。
    準此，異議人在經合法送達後，未依指定應到案日期前到案
    ，原處分機關依修正前道路交通管理處罰條例第三十三條第
    一項及違反道路交通管理事件統一裁罰基準表規定，裁處六
    千元罰鍰，經核於法尚無不合之處，從而，本件異議人此部
    分之異議理由，亦無所據。
五、綜上所述，異議人奧利亞公司所有之前揭自用小客車，確有
    於上述時、地在高速公路上未依規定保持行車安全距離行駛
    之違規行為，從而原處分機關乃依修正前道路交通管理處罰
    條例第三十三條第一項規定，就前開違規行為，裁處異議人
    罰鍰六千元，並無違誤，異議意旨非有理由，不能准許，自
    應予以駁回。
中    華    民    國    95    年    9     月    19    日
                  交通法庭    法  官  陳思成
上正本證明與原本無異。
如不服本裁定，應於送達後五日內，向本院提出抗告狀。
                              書記官  王嘉麒
中    華    民    國    95    年    9     月    19    日


司法院資訊處製作；財團法人民間司法改革基金會備份。
